【裁判字號】    90,上訴,254
【裁判日期】    901225
【裁判案由】    偽造文書等
【裁判全文】
臺灣高等法院花蓮分院刑事判決                      九十年度上訴字第二五四號
    上訴人即被告  乙○○
右上訴人即被告因偽造文書等案件，不服臺灣花蓮地方法院八十九年度訴字第二六五
號中華民國九十年八月三十一日第一審判決（起訴案號：臺灣花蓮地方法院檢察署八
十九年度偵字第一０三八號），提起上訴，本院判決如左：
    主  文
原判決撤銷。
乙○○共同行使偽造私文書，足以生損害於他人，處有期徒刑柒月。扣案之簽帳單第
一聯貳張，及未扣案之簽帳單第二聯、第三聯各貳張上偽造之「甲○○」署押各貳枚
，均沒收。
    事  實
一、乙○○於民國（下同）八十九年三月二十二日下午六時三十分許，在花蓮縣花蓮
    市○○路三五一號穩發便利商店內，明知綽號「阿海」即李美海之成年男子所持
    有之甲○○身份證及台新商業銀行、屏東第一信用合作社、中國信託商業銀行信
    用卡各一張，係屬贓物（原為甲○○所有，於同日下午六時二十分許，在花蓮市
    ○○路二三六號為李美海所竊，李美海所犯竊盜罪，業經本院以八十九年度上易
    字第二八二號判處有期徒刑三年，應於刑之執行前，令入勞動處所強制工作三年
    ，並經最高法院於九十年八月三日以九十年度台上字第四八三二號判決駁回上訴
    確定），竟與李美海共同基於為自己不法所有之意圖及行使偽造私文書之犯意聯
    絡，商議由乙○○冒甲○○之名義至商店刷卡消費，詐得財物後變賣朋分。李美
    海當場將上開身分證及信用卡交由乙○○收受後，乙○○即於當日下午六時四十
    分許，至陳旺根所經營之美源銀樓，詐購金項鍊一條（重量二兩零四分），價格
    為新台幣（下同）三萬零一百三十二元，並欲以甲○○之信用卡刷卡付費。該特
    約商店，誤以為乙○○即為甲○○本人，允其消費。乙○○即以甲○○之台新商
    業銀行及屏東第一信用社信用卡，各刷一萬五千零六十六元，而在一式三聯之信
    用卡簽帳單上，接續偽造「甲○○」名義之署押二次，而偽造不實之簽帳單私文
    書二張，並持交該特約商店而行使之，致該特約商店陷於錯誤，交付上開金項鍊
    一條予乙○○，足以生損害於甲○○。乙○○得手後，旋於同日下午七時五十分
    許，在花蓮市○○街二九八號前郵局附近，為警查獲。
二、案經花蓮縣警察局花蓮分局報請台灣花蓮地方法院檢察署檢察官偵查起訴。
    理  由
一、訊據上訴人即被告乙○○雖坦承於上揭時地，持李美海所交付之甲○○身分證及
    信用卡，向美源銀樓購買金項鍊一條，並以甲○○之名義刷卡簽帳消費。然矢口
    否認有何贓物、偽造文書及詐欺犯行，於原審及本院辯稱：李美海交付甲○○之
    身分證及信用卡給我時，說甲○○欠他錢，所以才將身分證及信用卡交給他，由
    他刷卡抵債，是阿海拜託我幫他刷卡，我並不知道甲○○之身分證及信用卡是李
    美海偷來的云云。惟查：
  (一)被告持以刷用消費之甲○○身分證及信用卡，係甲○○所有，於八十九年三月二
    十二日下午六時二十分許，在花蓮市○○路二三六號為李美海所竊等情，業據被
    害人甲○○於警訊中指訴甚詳，核與李美海於台灣花蓮地方法院檢察署八十九年
    度偵字第一九九六號竊盜一案偵查時供陳之情節相符（原審卷第五九、六十頁）
    ；且有甲○○具領之贓證物品認領保管收據一紙在卷可稽。則被告收受之身分證
    及信用卡，係屬贓物，已可認定。
  (二)又被告在美源銀樓冒甲○○之名義刷卡消費，偽造甲○○名義之署押，而偽造不
    實之簽帳單私文書二張，並持交該特約商店而詐得金項鍊一條等情，亦經證人陳
    旺根於警訊及偵查中結陳屬實，復有簽帳單第一聯二張、金項鍊照片一張及陳旺
    根具領之贓證物品認領保管收據一紙在卷可憑。是被告偽造簽帳單以詐取財物之
    事實，亦足資認定。
  (三)另李美海於竊得甲○○之身分證及信用卡等物後，因其係男性，不利於冒用，乃
    於當日在穩發便利商店內交予被告，被告當時有表示如果可以刷卡消費，願分一
    半給李美海等情，業據共犯李美海於前開竊盜案件偵查中供述綦詳（原審卷第六
    十頁反面）。質之被告亦自承與李美海間，並無財務糾紛或過節（原審卷第六十
    六頁），且供陳其之前和男朋友吵架時，李美海亦曾幫其將朋友拉開（本院九十
    年十一月二十七日訊問筆錄）；衡情李美海當無設詞誣陷被告之可能，其所為供
    詞自有可採之處。再者，以信用卡消費，須由本人為之，他人不得代為簽名，乃
    一般常識；否則李美海竊得甲○○之信用卡後，即可自行持以刷卡，何須假被告
    之手？被告受過高職教育，有警訊筆錄可參，其於李美海商請代為刷卡時，亦問
    李美海這樣去刷會不會有問題（原審卷第六十八頁），何能諉為不知？從而被告
    於收受李美海所交付之甲○○身分證及信用卡時，已有贓物之認識，應可確定。
    所辯其不知道甲○○之身分證及信用卡是李美海偷來的云云，無非卸責之詞，委
    無足採。又被告利用甲○○之信用卡詐購財物，其有不法所有之意圖，已極顯然
    ；而其偽造甲○○名義之簽帳單，進而行使，自足以生損害於甲○○。綜上所述
    ，本件事證明確，被告犯行洵堪認定。
二、核被告所為，係犯刑法第三百四十九條第一項之收受贓物罪、第二百十六條、第
    二百十條之行使偽造私文書罪及第三百三十九條第一項之詐欺取財罪。被告於一
    式三聯簽帳單二張上，接續偽造甲○○之署押，為偽造私文書之階段行為；而其
    偽造私文書後持以行使，偽造之低度行為，為行使之高度行為吸收，均不另論罪
    。又被告所犯行使偽造私文書及詐欺取財二罪，與李美海間有犯意聯絡與行為分
    擔，為共同正犯。所犯上開三罪間有方法結果之牽連關係，應依刑法第五十五條
    之規定，從一重之行使偽造私文書罪處斷。
三、原審對被告論罪科刑，固非無見。惟原審事實欄認定被告收受李美海交付之甲○
    ○身分證及信用卡之時間，係八十九年三月二十二日下午六時三十分，卻又認定
    收受以後持以刷卡之時間為同日下午六時二十分，顯然有誤。又被告持甲○○之
    身分證及信用卡，前往美源銀樓詐購金項鍊時，其意即在以盜刷之方式使該銀樓
    交付財物，以達其不法所有之目的，非在藉此免除其對美源銀樓所欠價金之債務
    ，至於發卡銀行是否墊付價款給特約商店再向甲○○請求簽帳款，更非其所問，
    是被告所犯係詐欺取財罪；原審於事實欄認定被告與李美海共同基於為自己不法
    所有之意圖，卻於理由欄認定被告觸犯詐欺得利罪，尚有未合。再被告以甲○○
    之台新商業銀行及屏東第一信用社信用卡，各刷一萬五千零六十六元，而在一式
    三聯之信用卡簽帳單上，偽造「甲○○」名義之署押二次，而偽造不實之簽帳單
    私文書二張，並持交該特約商店而行使之，雖有二個舉動，惟係以單一之意思接
    續進行，縱令在犯罪完成前，其各個舉動，已與行使偽造文書罪之構成要件完全
    相符，但在被告主觀上對於各個舉動，不過為其偽造文書行為之一部份，祇應成
    立一罪，不能以連續犯論；原審以連續犯論處，亦有未洽。被告上訴，仍執前詞
    ，否認犯罪，固非有理，然原判決既非妥適，即應予撤銷改判。爰審酌被告犯罪
    動機、目的、手段、詐得財物之多寡與犯罪後態度等一切情狀，量處如主文第二
    項所示之刑。扣案之被告所偽造之簽帳單第一聯二張，為被告所有，且係供其行
    使偽造私文書所用之物，應依刑法第三十八條第一項第二款宣告沒收；另未扣案
    之簽帳單第二聯、第三聯各二張，業經被告交付美源銀樓，已非被告所有，毋庸
    宣告沒收，惟其中偽造之「甲○○」署押各二枚，皆為被告所偽造，均應依刑法
    第二百十九條之規定，宣告沒收。
據上論斷，應依刑事訴訟法第三百六十九條第一項前段、第三百六十四條、第二百九
十九條第一項前段，刑法第二十八條、第三百四十九條第一項、第二百十六條、第二
百十條、第三百三十九條第一項、第五十五條、第三十八條第一項第二款、第二百十
九條，罰金罰鍰提高標準條例第一項前段，判決如主文。
本案經檢察官翟光軍到庭執行職務。
中      華      民      國    九十    年    十二    月    二十五        日
                                  審判長法官   吳  鴻  章
                                        法官   張  健  河
                                        法官   林  慶  煙
右正本證明與原本無異。
如不服本判決應於判決送達後十日內向本院提出上訴狀。其未敘述理由者，並應於提
出上訴狀後十日內向本院補提理由狀（須附繕本）。
                                      書記官   陳  淑  芬
中      華      民      國    九十    年    十二    月    二十六        日


司法院資訊處製作；財團法人民間司法改革基金會備份。
